臺灣臺中地方法院交通事件裁定　　　 100年度交聲字第1959號
原處分機關　交通部公路總局臺中區監理所
異　議　人
即受處分人　王文勇
上列異議人因違反道路交通管理處罰條例案件，對於交通部公路
總局臺中區監理所中華民國100年7月1日所為之裁決（中監違字
第裁60－GF0000000號），聲明異議，本院裁定如下：
    主    文
異議駁回。
    理    由
一、原處分機關交通部公路總局臺中區監理所處分意旨係以：異
    議人即受處分人（下稱異議人）王文勇於民國99年5月21日
    凌晨2時46分許，於酒後駕駛車牌號碼AD-0921號自小客車，
    在臺中市○○路與干城街口，因「酒後駕車經酒測值0.64MG
    /L（禁駛）」之違規，為臺中市警察局交通警察隊直屬第一
    分隊員警以其有違反道路交通管理處罰條例第35條第1項第1
    款規定之行為，掣開中市警交字第GF0000000號舉發通知單
    予以舉發。嗣經原處分機關交通部公路總局臺中區○○○○
    道路交通管理處罰條例第35條第1項第1款、第24條第1項第2
    款及違反道路交通管理事件統一裁罰基準及處理細則第41條
    、第43條、第44條及第67條之規定，以中監違字第裁60－GF
    0000000號裁決書裁處異議人罰鍰新臺幣（下同）19,500元
    （罰鍰49,500元，扣抵緩起訴處分金30,000元，尚須補繳19
    ,500元），並吊扣駕駛執照12個月（已執行），施以道安講
    習，於法並無不合等語。
二、異議人王文勇聲明異議意旨略以：依據行政罰法第26條規定
    ，一行為同時觸犯刑事法律及違反行政法上義務規定者，依
    刑事法律處罰之。伊酒後駕車行為業經臺灣臺中地方法院檢
    察署檢察官（異議人誤書為法院）為緩起訴處分，並已繳納
    30,000元緩起訴處分金，今監理機關復對伊裁處罰鍰19,500
    元（誤繕為49,500元），並執行吊扣駕駛執照，已違反上開
    一事不二罰之原則，爰依法請求撤銷原處分關於19,500元部
    分之罰鍰云云。
三、按汽車駕駛人，駕駛汽車經測試檢定有酒精濃度超過規定標
    準者，處15,000元以上60,000元以下罰鍰，並當場移置保管
    其車輛及吊扣其駕駛執照1年；汽車駕駛人有飲用酒類後其
    吐氣所含酒精濃度超過每公升0.25毫克以上者，不得駕車；
    汽車駕駛人，有第35條第1項第1款規定之情形時，應接受道
    路交通安全講習，道路交通管理處罰條例第35條第1項第1款
    、第24條第1項第2款及道路交通安全規則第114條第2款分別
    定有明文。次按行政罰法於94年2月5日經總統令制定公布，
    依該法第46條規定，本法自公布後1年施行，則行政罰法於
    95年2月5日生效施行，因本案裁罰時間為100年7月1日，自
    有該法之適用。依該法第1條：「違反行政法上義務而受罰
    鍰、沒入或其他種類行政罰之處罰時，適用本法」之規定，
    可知95年2月5日以後有關行政處罰即應適用行政罰法之規定
    ，亦即行政罰法為一般行政處罰之基本法，所有關於行政處
    罰之裁罰，應以行政罰法為基本準則，要屬無疑。而依行政
    罰法第26條規定：一行為同時觸犯刑事法律及違反行政法上
    義務規定者，依刑事法律處罰之。但其行為應處以其他種類
    行政罰或得沒入之物而未經法院宣告沒收者，亦得裁處之。
    前項行為如經不起訴處分或為無罪、免訴、不受理、不付審
    理之裁判確定者，得依違反行政法上義務規定裁處之。探其
    立法目的，無非以一行為同時觸犯刑事法律及違反行政法上
    義務規定時，由於刑罰與行政罰同屬不法行為之制裁，而刑
    罰之懲罰作用較強，故性質上同種類之處罰，僅依刑事法律
    處罰即足資警惕，並無再處以行政罰之必要，而使行為人陷
    於雙重處罰之不利益，則關於刑事法律處罰之範圍自應採取
    實質認定，凡刑事實體法或程序法中所規定客觀上剝奪行為
    人生命、自由、財產權利，主觀上亦因制裁之嚴厲性、痛苦
    性，其強度足以造成心理強制而間接達成矯正教化目的之處
    遇手段，皆應納入其中，而不以形式上符合刑法第32條至第
    34條所定主刑及從刑種類者為限，始與前揭法律規範之意旨
    相符。
四、又按刑事訴訟法第253條之1所指之緩起訴處分，其內容、要
    件與依刑事訴訟法第252條所為之不起訴處分迥異，緩起訴
    處分為介於起訴、與微罪職權不起訴間之緩衝設計，而檢察
    官為緩起訴處分時，依刑事訴訟法第253條之2第1項規定對
    被告所為之指示及課予之負擔，雖非刑罰，但對被告而言，
    因緩起訴處分而剝奪其財產權，主觀上金錢給付義務亦具有
    強制性、懲罰性，在性質上具有實質制裁之效果，且造成被
    告權利受限制的影響，雖不若易科罰金係以支付金錢作為自
    由刑之替代，惟經由緩起訴處分條件之履行使其免於遭檢察
    官發動起訴程序，仍具有替代刑罰之效果，廣義而言，應屬
    前揭所稱之「實質刑事法律處罰」，而有行政罰法第26條第
    1項規定之適用（臺灣高等法院臺中分院95年度交抗字第477
    號裁定意旨參照）。是緩起訴之被告依檢察官緩起訴處分命
    令，向國庫或公益團體繳納捐款者，在性質上當屬處分金，
    而與刑罰之罰金無異。從而，道路交通管理處罰條例第35條
    第8項所規定之「罰金」，在解釋上應包括依檢察官緩起訴
    處分命令而向國庫或公益團體繳納捐款之情形在內。惟若行
    為人所支付之緩起訴處分金，低於道路交通管理處罰條例第
    92條第3項所訂最低罰鍰基準規定者，依該條例第35條第8項
    之規定，仍應裁決繳納不足最低罰鍰之部分，始為適法。否
    則如一方面認行為人依檢察官緩起訴處分命令而為金錢給付
    ，與受刑事處罰無異，依行政罰法第26條之規定，監理機關
    不得再予裁罰；一方面卻又認此等金錢給付不屬於道路交通
    管理處罰條例第35條第8項所規定之罰金，而無需依該條項
    規定補繳不足最低罰鍰部分之差額，理由顯然矛盾。且緩起
    訴處分捐款金額低於最低罰鍰基準規定，亦有失公平（參照
    臺灣高等法院暨所屬法院97年法律座談會刑事類提案第39號
    法律問題研討結論）。
五、經查，本件異議人王文勇確有於上揭時地酒後駕車，且酒測
    濃度值達每公升0.64毫克之違規事實，不僅為其所是認，並
    有舉發違反道路交通管理事件通知單影本1紙在卷可憑，又
    異議人上開酒後駕車除構成道路交通管理處罰條例第35條第
    1項第1款之交通違規事由外，亦已合於刑法第185條之3服用
    酒類不能安全駕駛動力交通工具而駕駛罪之構成要件，經臺
    灣臺中地方法院檢察署檢察官於斟酌受處分人之犯後態度及
    公共利益之維護，認以緩起訴處分為適當，而以99年度速偵
    字第1984號為緩起訴處分確定，命異議人應向社團法人中華
    民國得勝者教育協會支付30,000元，其緩起訴期間業於100
    年6月3日期滿，未經撤銷等情，此有臺灣臺中地方法院檢察
    署檢察官99年度速偵字第1984號執行緩起訴處分命令通知書
    、社團法人中華民國得勝者教育協會收據及臺灣高等法院被
    告前案紀錄表各1份在卷可稽，堪認異議人上開酒後駕車行
    為，確係「一行為同時觸犯刑事法律」，並經檢察官為緩起
    訴處分確定，異議人且已履行該緩起訴處分命令，支付具有
    罰金性質之處分金，揆諸上揭說明，應認異議人因本件交通
    違規所應處之罰鍰部分處罰，已依刑事法律處罰，無須再依
    行政罰為相同處罰之理。惟因異議人所繳納上開具有罰金性
    質之處分金30,000元，未達道路交通管理處罰條例第92條第
    3項所訂最低罰鍰基準（依違反道路交通管理事件統一裁罰
    基準表，駕駛人違反道路交通管理處罰條例第35條第1項第1
    款之規定，其吐氣所含酒精濃度超過每公升0﹒55毫克以上
    者，小型車駕駛人於期限內繳納或到案聽候裁決者，處罰鍰
    為49,500元），依道路交通管理處罰條例第35條第8項規定
    ，仍須補繳不足之19,500元，則原處分機關就行政罰之罰鍰
    方面裁處差額19,500元，洵無違誤，亦不違反前開行政罰法
    第26條第1項前段一事不二罰之規定，異議人猶執此提出聲
    明異議，容有誤會，其聲明異議為無理由，應予駁回。至另
    裁處異議人吊扣駕駛執照12個月、施以道安講習等部分，於
    法亦無不合，且依異議人聲明異議意旨，僅就原處分機關所
    處罰鍰部分請求撤銷，此部分之處分自非屬本院應予審究之
    範圍，應併此敘明之。
據上論斷，應依道路交通管理處罰條例第87條第2項，道路交通
事件處理辦法第18條，裁定如主文。
中    華    民    國   100    年    7     月    18    日
                  交通法庭  法  官  陳思成
上正本證明與原本無異。
如不服本裁定，應於送達後五日內，向本院提出抗告狀。
                            書記官  陳淑華
中    華    民    國   100    年    7     月    18    日